【裁判字號】    89,訴,31
【裁判日期】    890214
【裁判案由】    違反槍砲彈藥刀械管制條例
【裁判全文】
台灣苗栗地方法院刑事判決                            八十九年度訴字第三一號
    公  訴  人  臺灣苗栗地方法院檢察署檢察官
    被      告  甲○○
右列被告因違反槍砲彈藥刀械管制條例案件，經檢察官提起公訴（八十八年度偵字第
二三八三號）及移送併案審理（八十八年度偵字第一五三一七號），本院判決如左：
    主  文
甲○○未經許可，製造子彈，累犯，處有期徒刑壹年肆月，併科罰金新臺幣萬元，
罰金如易服勞役，以新臺幣玖佰元即銀元佰元折算壹日。
    事  實
一、甲○○前於民國八十二年六月十八日因違反麻醉藥品管理條例等案件，經台灣台
    中地方法院判處有期徒刑六年六月確定，甫於八十八年三月五日縮刑期滿執行完
    畢，詎猶不知悔改，明知非經中央主管機關許可，不得製造、持有具有殺傷力之
    子彈，竟基於製造子彈之犯意，於八十八年三月八日十時三十分許（起訴書誤繕
    為四月間），在台中市○區○○里○鄰○○路一一三巷六弄十八號住處，將購得
    之銅條以車床製成彈頭，並將砲竹火藥充填於拾得之金屬彈殼後，再將金屬彈頭
    鎖套於彈殼之方式，製造具有殺傷力之子彈一顆，並未經許可無故持有之。嗣於
    同年四月二十九日二十三時許，甲○○搭乘不知情之友人張晃耀所駕駛之車牌號
    碼ＬＷ─六五四三號自小客車，行經國道中山高速公路南向一一七公里處（位於
    苗栗縣造橋鄉境內）為警查獲，並扣得上開具有殺傷力之子彈一顆（嗣經鑑定試
    射已滅失），始悉上情。
二、案經內政部警政署國道公路警察局第二警察隊報請臺灣苗栗地方法院檢察署檢察
    官偵查起訴及台中縣警察局霧峰分局報請台灣台中地方法院檢察署檢察官移送併
    案審理。
    理  由
一、訊據被告甲○○對於右揭事實坦承不諱，並有如事實欄所載之子彈一顆扣案可資
    佐證，且該扣案子彈一顆經送請鑑定結果，認係玩具槍彈殼加裝直徑約七點九Ｍ
    Ｍ金屬彈頭而成之改造子彈，經試射，可擊發，認具殺傷力，有內政部警政署刑
    事警察局八十八年五月十日刑鑑字第四二０六七號鑑驗通知書一紙附於偵查卷可
    稽，足認被告之自白確與事實相符。事證明確，被告犯行洵堪認定，應予依法論
    科。
二、核被告所為，係犯槍砲彈藥刀械管制條例第十二條第一項（起訴書誤繕為第十一
    條第一項）之未經許可製造子彈罪。被告製造子彈行為完成後，繼續持有之輕行
    為，為製造之重行為所吸收，不另論罪。查被告前於八十二年六月十八日因違反
    麻醉藥品管理條例等案件，經台灣台中地方法院判處有期徒刑六年六月確定，並
    於八十八年三月五日縮刑期滿執行完畢，此有台灣高等法院被告全國前案紀錄表
    及台灣苗栗地方法院檢察署刑案資料查註紀錄表各一份附卷足憑，被告前受有期
    徒刑執行完畢後，五年內再犯有期徒刑以上之本罪，為累犯，應依刑法第四十七
    條規定加重其刑。爰審酌被告之素行、製造具殺傷力之子彈，危害社會安全、與
    其犯罪之動機、目的、手段及犯後坦承犯行之態度等一切情狀，量處如主文所示
    之刑，併科罰金部分並諭知易服勞役之折算標準，以示懲儆。末按槍砲彈藥刀械
    管制條例第十九條第一項固規定：「犯第七條、第八條、第十條、第十一條、第
    十二條第一項至第三項、第十三條第一項至第三項之罪，經判處有期徒刑者，應
    於刑之執行完畢或赦免後，令入勞動場所，強制工作，其期間為三年」，惟司法
    院大法官會議基於憲法第八條規定之精神，作成釋字第四七一號解釋：「按人民
    身體之自由應予保障，憲法第八條設有明文。限制人身自由之法律，其內容須符
    合憲法第二十三條所定要件。保安處分係對受處分人將來之危險性所為拘束其身
    體、自由等之處置，以達教化與治療之目的，為刑罰之補充制度。本諸法治國家
    保障人權之原理及刑法之保護作用，其法律規定之內容，應受比例原則之規範，
    使保安處分之宣告，與行為人所為行為之嚴重性、行為人所表現之危險性，及對
    於行為人未來行為之期待性相當。槍砲彈藥刀械管制條例第十九條第一項規定，
    不問對行為人有無預防矯治其社會危險性之必要，一律宣付強制工作三年，限制
    其中不具社會危險性之受處分人之身體、自由部分，其所採措施與所欲達成預防
    矯治之目的及所需程度，不合憲法第二十三條所定之比例原則。犯上開條例第十
    九條所定之罪，不問對行為人有無預防矯治其社會危險性之必要，一律宣付強制
    工作三年之部分，與本解釋意旨不符，應自本解釋公布之日起不予適用。犯該條
    例第十九條第一項所列舉之罪，依個案情節符合比例原則部分，固應適用該條例
    宣告保安處分；至不符合部分而應宣告保安處分者，則仍由法院斟酌刑法第九十
    條第一項規定之要件，依職權為之，於此，自無刑法第二條第二項之適用，亦即
    仍有從新從輕原則之適用。」，是根據釋字第四七一號解釋之意旨，對於犯槍砲
    彈藥刀械管制條例第十九條第一項所列舉之罪者，是否宣告保安處分及適用何法
    條宣告保安處分，應依個案情節、犯罪人之危險性及保安處分之目的，具體決定
    之。查本案被告所製造之子彈係由玩具槍金屬彈殼加裝金屬彈頭改造而成，雖具
    有殺傷力，惟被告並未同時製造或持有適用之手槍以供發射所製造之子彈，亦未
    持以供犯罪用，是被告製造子彈，對社會治安危害尚非重大，本院認無庸令被告
    入勞動場所，施以強制工作矯治之必要，爰不另行宣告保安處分，併此敘明。另
    扣案之子彈一顆，業經試射擊發，已失其違禁物之性質，爰不另為沒收之諭知，
    附此敘明。
三、另臺灣台中地方法院檢察署檢察官於八十八年七月十二日以中檢茂篤八八偵０一
    五三一七字第四五八一八號函移送被告另涉犯違反槍砲彈藥刀械管制條例之犯行
    ，認與本件具連續犯之關係，屬裁判上一罪，請求併審（案號八十八年度偵字第
    一五三一七號）。惟查，被告所涉移送部分之改造手槍犯行，難認與本案製造子
    彈部分有何連續犯裁判上一罪之關係，且未據起訴，是併案部分本院無從審究，
  應檢還台灣台中地方法院檢察署檢察官另行依法處理，併予敘明。
據上論斷，應依刑事訴訟法第二百九十九條第一項前段，槍砲彈藥刀械管制條例第十
二條第一項，刑法第十一條前段、第四十七條、第四十二條第二項，罰金罰鍰提高標
準條例第二條，現行法規所定貨幣單位折算新臺幣條例第二條，判決如主文。
本案經檢察官陳忠榮到庭執行職務。
中      華      民      國    八十九    年      二      月     十四     日
                                        臺灣苗栗地方法院刑事庭
                                            法  官  王 萬 金
右正本證明與原本無異。
如不服本判決，應於判決送達後十日內向本院提出上訴狀( 應附繕本 )，上訴於
臺灣高等法院台中分院。
                                            書記官  陳 蕙 楠
中      華      民      國    八十九    年      二      月     十五     日
附錄論罪科刑法條
槍砲彈藥刀械管制條例第十二條第一項
未經許可，製造、販賣或運輸子彈者，處一年以上七年以下有期徒刑，併科新臺幣五
百萬元以下罰金。


司法院資訊處製作；財團法人民間司法改革基金會備份。
